臺灣臺北地方法院刑事判決　　　　　　　　　　　九十一年度交簡上字第二三號
　　上　訴　人　甲○○　男，二.
右列上訴人因業務過失傷害案件，不服本院臺北簡易庭民國九十一年七月二十三日九
十一年度北交簡字第一三四三號簡易判決（臺灣臺北地方法院檢察署檢察官聲請簡易
判決處刑書案號：九十年度偵字第二００九八號），提起上訴，本院管轄之第二審合
議庭判決如左：
    主    文
原判決撤銷。
甲○○從事業務之人，因業務上過失傷害人，處有期徒刑肆月，如易科罰金，以佰
元折算壹日。緩刑貳年。
    事    實
一、甲○○為臺灣洗霸環保工程股份有限公司（以下簡稱臺灣洗霸環保公司）司機，
    負責駕駛裝設有升降吊桿之自用小貨車清潔招牌，為從事駕駛業務之人；民國九
    十年一月九日中午十二時十分許，甲○○駕駛裝設有升降吊桿、車牌號碼二Ｂ－
    三五一五號自用小貨車，沿臺北市○○○路○段內側快車道由西向東方向行駛，
    行經該路段一二０號前，原應注意汽車行駛時，駕駛人應注意車前狀況及兩車併
    行之間隔，隨時採取必要之安全措施，汽車在雙向四車道行駛，變換車道時，應
    讓直行車先行，並注意安全距離，而當時天晴、日間自然光線、視距良好、市區
    ○○道路乾燥、平直、無缺陷及障礙，依其智識、能力又無不能注意之情事，詎
    甲○○竟疏未注意與右側快車道上同向併行之車輛間間隔，貿然偏向右行駛擬變
    換至右側車道，適有陳佩楨騎乘車牌號碼ＶＹＣ－七八二號輕型機車同向在甲○
    ○所駕車輛右側車道行駛，見狀閃避不及，甲○○所駕車輛右前車頭遂與陳佩楨
    所乘機車左側後視鏡擦撞，致陳佩楨人車倒地，受有左側脛腓股開放性、粉碎性
    骨折、頭部外傷、貧血之傷勢。甲○○於肇事後，主動央請友人撥打電話報警，
    並於警員前往現場調查、處理時，不逃避接受裁判而當場向警員自首、承認為肇
    事人而願接受裁判。
二、案經陳佩楨訴請臺灣臺北地方法院檢察署檢察官聲請簡易判決處刑。
    理    由
一、訊據被告甲○○對於右揭犯罪事實均坦承不諱，核與告訴人陳佩楨指述情節及臺
    北市政府警察局中山分局交通分隊道路交通事故調查報告表、談話紀錄表、補充
    資料表、現場照片、診斷證明書所載相符；而當時天晴、日間自然光線、視距良
    好、市區○○道路乾燥、平直、無缺陷及障礙，依其智識、能力又無不能注意之
    情事，並據臺北市政府警察局中山分局交通分隊據報處理之員警觀察、記載明確
    ，有道路交通事故調查報告表附卷可稽。
二、按汽車行駛時，駕駛人應注意車前狀況及兩車併行之間隔，並隨時採取必要之安
    全措施；汽車在雙向四車道行駛，變換車道時，應讓直行車先行，並注意安全距
    離，道路交通安全規則第九十四條第三項、第九十八條第一項第六款定有明文。
    本件被告於九十年一月九日中午十二時十分許，駕駛裝設有升降吊桿、車牌號碼
    二Ｂ－三五一五號自用小貨車，沿臺北市○○○路○段內側快車道由西向東方向
    行駛，行經該路段一二０號前，當時天晴、日間自然光線、視距良好、市區○○
    道路乾燥、平直、無缺陷及障礙，依其智識、能力又無不能注意之情事，前已述
    及，被告竟疏未注意與右側快車道上同向併行之車輛間間隔，貿然偏向右行駛擬
    變換至右側車道，適有告訴人陳佩楨騎乘車牌號碼ＶＹＣ－七八二號輕型機車同
    向在被告所駕車輛右側車道行駛，見狀閃避不及，被告所駕車輛右前車頭遂與告
    訴人所乘機車左側後視鏡擦撞，致告訴人人車倒地、受有左側脛腓股開放性、粉
    碎性骨折、頭部外傷、貧血之傷勢，被告有過失甚明，且其過失行為與告訴人之
    傷害間，有相當因果關係。
三、被告為臺灣洗霸環保公司司機，負責駕駛裝設有升降吊桿之自用小貨車清潔招牌
    ，為從事駕駛業務之人，是核被告所為，係犯刑法第二百八十四條第二項前段從
    事業務之人，因業務上過失傷害人罪。被告於肇事後，主動央請友人撥打電話報
    警，並於警員前往現場調查、處理時，不逃避接受裁判而當場向警員自首、承認
    為肇事人而願接受裁判，此經被告供陳在卷，核與臺北市政府警察局中山分局交
    通分隊道路交通事故調查報告表、談話紀錄表所載一致，且為告訴人所不爭，則
    被告對於有權偵查犯罪之機關尚不知犯罪事實及犯罪人之前自首而願接受裁判，
    應依刑法第六十二條前段之規定減輕其刑。原審認事證明確，依刑事訴訟法第四
    百四十九條第一項前段、第四百五十四條第二項，刑法第二百八十四條第二項前
    段、第四十一條，罰金罰鍰提高標準條例第一條前段、第二條判處被告有期徒刑
    五月，並諭知如易科罰金之折算標準，固非無見，惟本件被告於肇事後，主動央
    請他人撥打電話報警，並於警員前往現場調查、處理時，不逃避接受裁判而當場
    向警員自首、承認為肇事人而願接受裁判，前業提及，應依刑法第六十二條前段
    之規定減輕其刑，原審漏未適用之，且刑法第四十一條已於九十年一月十日經總
    統公布施行，並於同年月十二日生效，該條規定：「犯最重本刑為五年以下有期
    徒刑之刑之罪，而受六個月以下有期徒刑或拘役之宣告，因身體、教育、職業、
    家庭之關係或其他正當事由，執行顯有困難者，得以一元以上三元以下折算一日
    ，易科罰金。但確因不執行所宣告之刑，難收矯正之效，或難以維持法秩序者，
    不在此限」、「併合處罰之數罪，均有前項情形，其應執行之刑逾六月者，亦同
    」；按行為後法律有變更者，適用裁判時之法律，刑法第二條第一項前段定有明
    文，而易服勞役及期間、數罪併罰之定執行刑、緩刑及易以訓誡、易科罰金各事
    項，均依新法，亦有最高法院二十四年七月總會決議（二）可資參照，是刑法第
    四十一條既業於九十年一月十日修正，並於同年月十二日生效，揆諸上揭法條規
    定及決議意旨，本件自應適用裁判時即修正後刑法第四十一條第一項前段規定，
    諭知易科罰金之折算標準，原審復漏未比較新舊法，其適用法律即有違誤，爰撤
    銷原判決，由本院另為適法之裁判。爰審酌被告曾於七十八年、八十一年間因犯
    竊盜、賭博罪，分別經判處有期徒刑三月、緩刑三年及罰金六千元，其中有期徒
    刑部分因緩刑期滿，而緩刑之宣告未經撤銷，其刑之宣告已失其效力，近來素行
    尚稱良好，有臺灣高等法院被告全國前案紀錄表可按，因一時疏失、未遵循交通
    規則而過失傷及告訴人，但旋自首接受裁判，且犯後坦承犯行、一再與告訴人商
    談賠償事宜、顯有悔意，告訴人傷勢非輕，惟已於九十一年十二月六日與被告達
    成和解，並具狀表示不再追究，有刑事撤回告訴狀、和解契約書、支票影本可按
    等一切情狀，量處如主文所示之刑，並諭知如易科罰金之折算標準，以資懲儆。
    再被告前雖曾受有期徒刑以上刑之宣告，然該刑之宣告已因緩刑期滿、緩刑之宣
    告未經撤銷而失其效力，前業述及，其因一時疏失，偶罹刑典，犯後坦承犯行、
    一再與告訴人商談賠償事宜、顯有悔意，現已與告訴人達成和解並賠償完畢，經
    此刑之宣告後，應知所警惕而無再犯之虞，本院因認暫不執行其刑為當，爰宣告
    緩刑二年，以啟自新。
據上論斷，應依刑事訴訟法第四百五十五條之一第三項、第三百六十九條第一項前段
、第三百六十四條、第二百九十九條第一項前段，刑法第二條第一項前段、第二百八
十四條第二項前段、第六十二條前段、第四十一條第一項前段、第七十四條第一款，
罰金罰鍰提高標準條例第一條前段、第二條，判決如主文。
本案經檢察官乙○○到庭執行職務。
中      華      民      國    九十一    年     十二     月    二十三    日
                              臺灣臺北地方法院交通法庭
                                      審判長法  官  劉壽嵩
                                            法  官  林鴻達
                                            法  官  洪文慧
右正本證明與原本無異。
本判決不得上訴。
                                            書記官  邱志堅
中      華      民      國    九十一    年     十二     月    二十三    日
附錄本案論罪科刑法條全文：
刑法第二百八十四條
一因過失傷害人者，處六月以下有期徒刑，拘役或五百元以下罰金。致重傷者，處一
  年以下有期徒刑，拘役或五百元以下罰金。
二從事業務之人，因業務上之過失傷害人者，處一年以下有期徒刑、拘役或一千元以
  下罰金。致重傷者，處三年以下有期徒刑，拘役或二千元以下罰金。
